【裁判字號】    89,訴,1307
【裁判日期】    890831
【裁判案由】    槍砲彈藥刀械管制
【裁判全文】
臺灣板橋地方法院刑事判決                        八十九年度訴字第一三０七號
    公  訴  人  臺灣板橋地方法院檢察署檢察官
    被      告  甲○○
右列被告因違反槍砲彈藥刀械管制條例案件，經檢察官提起公訴（八十九年度偵字第
一一六九三號），本院判決如左：
    主  文
甲○○未經許可持有可發射子彈具有殺傷力之槍枝，處有期徒刑壹年拾月，併科罰金
新台幣捌萬元，罰金如易服勞役，以新台幣玖佰元即銀元佰元折算壹日。扣案仿CO
LT廠半自動手槍製造之金屬玩具手槍貳支（槍枝管制編號0000000000-0）及子彈壹顆
均沒收。
    事  實
一、甲○○於民國八十九年六月初某日，在臺北縣三重市○○路與仁愛路口，以新台
    幣一萬六千元之代價，向某不詳姓名之成年男子，同時購得具有殺傷力仿COLT廠
    半自動手槍製造之金屬玩具手槍二支、子彈四顆及不具殺傷力之玩具槍金屬子彈
    四顆（子彈共八顆，起訴書誤載為十顆）、底火十顆後，即將上開槍枝、子彈攜
    回臺北縣泰山鄉○○路○段一九六巷五十弄五號五樓其住處放置，而未經許可持
    有之，其間並攜帶上開槍彈至臺北縣五股交流道附近山區試射具有殺傷力之子彈
    三顆。迄於八十九年六月十九日下午二時許，經警在上址其住處內查獲，並扣得
    上開具有殺傷力之槍枝二支、子彈一顆及不具殺傷力之玩具槍金屬子彈四顆、底
    火十顆。
二、案經臺北縣警察局新莊分局報請臺灣板橋地方法院檢察署檢察官偵查起訴。
    理  由
一、右揭事實，迭據被告甲○○於警訊及偵審中坦承不諱，並有上開仿COLT廠半自動
    手槍製造之金屬玩具手槍二支、子彈一顆扣案可資佐證，而上開改造手槍二支及
    子彈一顆經送請內政部警政署刑事警察局以性能檢驗法、試射法鑑驗，其結果認
    送驗手槍二支，係仿COLT廠半自動手槍製造之金屬玩具手槍換裝土造金屬槍管改
    造而成，機械性能良好，均具有殺傷力；另子彈一顆，係以玩具金屬彈殼加裝直
    徑6mm 之鋼珠改造而成，亦具有殺傷力，此有該局八十九年六月二十七日刑鑑字
    第八０六九一號鑑驗通知書乙紙附卷可憑。再被告於臺北縣五股交流道山區附近
    山區試射子彈三顆時，均能擊發，且可聽到「碰碰」的聲音，此據被告於本院審
    理時供明在卷，足認該試射之三顆子彈亦具有殺傷力。再被告雖迭供認所購買之
    子彈共十顆，惟其卻又稱只試射三顆，另僅經警扣得五顆，共為八顆（其中只四
    顆具有殺傷力），並無其他證據證明被告持有另二顆子彈，應認被告所購得之子
    彈共為八顆。罪證明確，被告犯行洵堪認定。
二、查被告未經許可，同時向他人購買具有殺傷力之上開手槍二支及子彈四顆，而持
    有之行為，核係觸犯槍砲彈藥刀械管制條例第十一條第四項之未經許可持有可發
    射子彈具有殺傷力之槍枝罪及同條例第十二條第四項之未經許可持有子彈罪。再
    被告所犯上開二罪，係以一持有行為而同時觸犯之，為想像競合犯，應依刑法第
    五十五條規定，從一重之未經許可持有可發射子彈具有殺傷力之槍枝罪處斷。爰
    審酌被告之品行、智識程度、犯罪之手段、購買具有殺傷之槍彈予以持有，客觀
    上已對社會治安造成嚴重危害程度，惟其犯罪後坦承犯行等一切情狀，量處如主
    文所示之刑，且依法併科罰金新臺幣八萬元，並諭知罰金易服勞役之折算標準，
    以資懲儆。末按槍砲彈藥刀械管制條例第十九條第一項固規定「犯第七條、第八
    條、第十條、第十一條、第十二條第一項至第三項、第十三條第一項至第三項之
    罪，經判處有期徒刑者，應於刑之執行完畢或赦免後，令入勞動場所，強制工作
    ，其期間為三年」，其意旨對於護社會秩序，保障人民生命財產上有一定之功效
    ，然保安處分係對受處分人將來之危險性所為拘束其身體、自由等之處置，以達
    教化與治療之目的，為刑罰之補充制度。我國現行刑法採刑罰與保安處分雙軌制
    ，在維持行為責任之刑罰原則下，為強化其協助行為人再社會化之功能，以及改
    善行為人潛在之危險性格，期能達成根治犯罪原因、預防犯罪之特別目的，保安
    處分之措施亦含社會隔離、拘束身體自由之性質，其限制人民之權利實與刑罰同
    ，本諸法治國家保障人權之原理及刑法之保護作用，其法律規定之內容，應受比
    例原則之規範，使保安處分之宣告，與行為人所為行為之嚴重性、行為人所表現
    之危險性，及對於行為人未來行為之期待性相當，是犯該條例第十九條第一項所
    列舉之罪，依個案情節符合比例原則部分，固應適用該條例宣告保安處分，惟不
    符部分而應宣告保安處分者，則仍由法院斟酌刑法第九十條第一項規定之要件，
    依職權為之，司法院大法官會議釋字第四七一號著有明文。經查：被告未曾犯罪
    經法院判刑（見卷附臺灣高等法院檢察署刑案紀錄簡覆表），其無故持有本案槍
    彈，對於社會雖具有危險性，但其不具有犯罪之習慣或以犯罪為常業或因遊蕩或
    懶惰成習而犯罪之情形，且被告犯罪後坦承犯行，經此重罪科刑教訓，當知所警
    惕，自無宣告保案處分予以預防矯治之必要，爰不對被告宣告強制工作，附此敘
    明。至扣案之具有殺傷力仿COLT廠半自動手槍製造之金屬玩具手槍二支、子彈一
    顆，均屬違禁物，應依刑法第三十八條第一項第一款規定宣告沒收；惟不具殺傷
    力之玩具槍金屬子彈四顆、底火十顆，非屬違禁物，雖為被告所有但非供犯罪所
    用之物，自無從於本案中諭知沒收。
據上論斷，應依刑事訴訟法第二百九十九條第一項前段、槍砲彈藥刀械管制條例第十
一條第四項、第十二條第四項，刑法第十一條前段、第五十五條、第四十二條第二項
、第三十八條第一項第一款，現行法規所定貨幣單位折算新台幣條例第二條，罰金罰
鍰提高標準條例第二條，判決如主文。
本案經檢察官郭緯中到庭執行職務。
中      華      民      國      八十九      年     八     月   三十一   日
                                      臺灣板橋地方法院刑事第三庭
                                          法  官  趙  義  德
右正本證明與原本無異
如不服本判決應於送達後十日內向本院提出上訴狀
                                          書記官  張  慧  玲
中      華      民      國      八十九      年     九     月     六     日
附錄本案論罪科刑法條全文：
槍砲彈藥刀械管制條例第十一條：
未經許可，製造、販賣或運輸第四條第一項第一款所稱其他可發射金屬或子彈具有殺
傷力之各式槍砲者，處五年以上有期徒刑，併科新臺幣一千萬元以下罰金。
未經許可，轉讓、出租或出借前項所列槍砲者，處三年以上十年以下有期徒刑，併科
新臺幣七百萬元以下罰金。
意圖供自己或他人犯罪之用，而犯前二項之罪者，處無期徒刑或七年以上有期徒刑，
併科新臺幣一千萬元以下罰金。
未經許可，持有、寄藏或意圖販賣而陳而列第一項所列槍砲者，處一年以上七年以下
有期徒刑，併科新臺幣七百萬元以下罰金。
第一項至第三項之未遂犯罪之。
槍砲彈藥刀械管制條例第十二條：
未經許可，製造、販賣或運輸子彈者，處一年以上七年以下有期徒刑，併科新臺幣五
百萬元以下罰金。
未經許可，轉讓、出租或出借子彈者，處六月以上五年以下有期徒刑，併科新臺幣三
百萬元以下罰金。
意圖供自己或他人犯罪之用，而犯前二項之罪者，處三年以上十年以下有期徒刑，併
科新臺幣七百萬元以下罰金。
未經許可，持有、寄藏或意圖販賣而陳列子彈者，處五年以下有期徒刑，併科新臺幣
三百萬元以下罰金。
第一項至第三項之未遂犯罰之。


司法院資訊處製作；財團法人民間司法改革基金會備份。
